【裁判字號】    95,上易,1254
【裁判日期】    950727
【裁判案由】    毒品危害防制條例
【裁判全文】
臺灣高等法院刑事判決                95年度上易字第1254號
上  訴  人
即  被  告  甲○○
上列上訴人因違反毒品危害防制條例案件，不服臺灣板橋地方法
院95年度簡上字第17號，中華民國95年5月4日第一審判決（起訴
案號：臺灣板橋地方法院檢察署94年度核退毒偵字第2333號、併
辦案號：台灣士林地方法院檢察署94年度毒偵字第1720號），提
起上訴，本院判決如下：
    主  文
上訴駁回。
    事  實
一、甲○○前於民國（下同）89年間，因違反毒品危害防制條例
    案件，經臺灣臺北地方法院判處有期徒刑3 月確定，並於90
    年5 月22日易科罰金執行完畢；復於92年間，因施用毒品案
    件，經臺灣板橋地方法院檢察署檢察官聲請原審法院裁定送
    觀察、勒戒後，自92年11月17日起算執行，已無繼續施用毒
    品之傾向，於92年12月11日出所（按該觀察、勒戒至92年12
    月16日始期滿），並經臺灣板橋地方法院檢察署檢察官於92
    年12月10日以92年度毒偵字第3806號處分不起訴，竟仍不知
    悛悔，復基於施用第二級毒品安他命（下稱安非他命）之概
    括犯意，於其出所後5年內之自94年7 月下旬某日起至94年9
    月18日止，分別在其台北縣板橋市○○路274號1樓居所、台
    北縣板橋市○○路9號605室、台北縣三重市○○路11 號5樓
    510 室內等處內，先後施用安非他命多次。嗣先於94年8月3
    日1 時40分許，經警在台北市大同區○○○路與延平北路口
    處查獲上情，並扣得甲○○所有安非他命乙包（毛重0.72公
    克）；再於94年8 月12日23時20分許，經警在台北縣板橋市
    ○○路9號605室查獲上情，並扣得甲○○所有供施用毒品用
    之吸食器乙個、摻食器2 支（惟均非專供施用毒品之用）；
    後於94年9 月18日17時20分許，經警在台北縣三重市○○路
    11號5樓510室查獲上情，並扣得甲○○所有供施用毒品用、
    預備用之吸食器乙個、塑膠袋200 個（惟均非專供施毒品之
    用）。
二、案經台北縣政府警察局板橋分局報請臺灣板橋地方法院檢察
    署檢察官偵查後聲請簡易判決處刑及移送併案審理。
        理  由
一、上揭犯罪事實，業據被告甲○○自白不諱，而其3 次遭查獲
    後經採集尿液送臺灣檢驗科技股份有限公司鑑定結果，均呈
    安非他命陽性反應，有該公司所出具94年8月16日、94年8月
    26日及94年10月3 日濫用藥物尿液檢驗報告各乙紙在卷可稽
    。此外復有扣案之安非他命乙包（毛重0.72公克）及吸食器
    二個、摻食器二支及塑膠袋200 個可佐，堪信其前開自白與
    事實相符。
二、被告前於92年間，因施用毒品案件，經臺灣板橋地方法院檢
    察署檢察官聲請原審法院裁定送觀察、勒戒後，自92年11月
    17日起算執行，已無繼續施用毒品之傾向，於92年12月11日
    出所（按該觀察、勒戒至92年12月16日始期滿），並經臺灣
    板橋地方法院檢察署檢察官於92年12月10日以92年度毒偵字
    第3806號處分不起訴處分確定等情，有本院被告前案紀錄表
    乙份可憑。
三、綜上，本件事證明確，被告於強制戒治執行完畢釋放後5 年
    內再為施用安非他命之犯行，足以認定，應予依法論科。
四、按安非他命為毒品危害防制條例第2條第2項第2 款所定之第
    二級毒品，核被告所為，係犯同條例第10條第2 項之施用第
    二級毒品罪。公訴人就被告經移送併案審理部分之犯行，雖
    未經於原審一併對之聲請簡易判決處刑，惟因被告此部分犯
    行與公訴人原聲請簡易判決處刑之犯行間，有連續犯之裁判
    上一罪關係，依刑事訴訟法第267 條之規定，應併為原聲請
    簡易判處刑之效力所及，另原審以被告前因施用毒品案件，
    經原審法院判處有期徒刑6 月確定，現正執行中，復於上開
    時地先後施用安非他命多次，而認被告本件犯行，不宜再行
    諭知得易科罰金之刑或宣告緩刑，乃依刑事訴訟法第451 條
    之1第4項但書第1款及第452 條之規定，改用通常程序審理。
    被告多次持有安非他命之低度行為均為其施用之高度行為所
    吸收，不另論罪。被告多次施用第二級毒品之犯行，時間緊
    接，方法相同，觸犯構成要件相同之罪，顯係基於概括犯意
    而為之，為連續犯，應依刑法第56條論以一罪，並加重其刑
    。次查被告前於89年間，因違反毒品危害防制條例案件，經
    臺灣臺北地方法院判處有期徒刑3月確定，並於90年5月22日
    以易科罰金執行完畢，此有本院被告前案紀錄表乙份可佐，
    其復於5年內，再犯有期徒刑以上之本罪，為累犯，應依刑
    法第47條之規定，加重其刑，並依法遞加重之。
五、原審以被告犯罪，事證明確，適用毒品危害防制條例第10條
    第2項、第18條第1項前段，刑法第11條前段、修正前刑法第
    56條、第47條、第38條第1項第2款之規定，認被告前曾受有
    期徒刑之執行完畢，並曾因施用毒品之犯行，先後經法院裁
    定送觀察、勒戒，經檢察官處分不起訴，竟仍不知悛悔，復
    於其後5 年內之上開時地施用安非他命多次，已嚴重危害社
    會安全、個人健康及被告犯罪後之態度等一切情狀，量處被
    告有期徒刑捌月諭知。並以扣案之安非他命乙包（毛重0.72
    公克），為被告所有之物，應依毒品危害防制條例第18條第
    1項前段之規定，宣告沒收銷燬之；扣案之吸食器2個、摻食
    器2支及塑膠袋200個，為被告所有供上開犯罪所用、預備用
    之物，均依修正前刑法第38條第1項第2款之規定，宣告沒收
    。經核認事用法均無不合，量刑亦屬允當，被告上訴以其尿
    液檢驗報告有兩種毒品反應，原審判決僅只判施用一種毒品
    云云，惟查臺灣檢驗科技股份有限公司鑑定結果雖安非他命
    及甲基安非他命均是陽性反應，但該二種均是安非他命屬於
    第二級毒品，原判決論處其施用第二級毒品罪並無不合。故
    被告誤認其尿液鑑定結果有兩種毒品反應，竟只判決一種乃
    是誤解毒品之分類之故，本件被告之上訴為無理由，應予駁
    回。
六、被告行為後，按刑法第56條連續犯之規定，因於94年1月7日
    修正公布刪除，定於95年7月1日施行，則被告之犯行，因行
    為後始施行之新法業已刪除連續犯之規定，此刪除雖非犯罪
    構成要件之變更，但顯已影響行為人刑罰之法律效果，自屬
    法律有變更，依新法第2條第1項規定，比較新、舊法結果，
    仍應適用較有利於被告之行為時法律即舊法論以連續犯（最
    高法院95年第8次刑事庭會議決議參照）。又行為後，法律
    有變更者，依修正前刑法第2條第1項之規定，以適用裁判時
    法為原則，如行為時法有利於行為人，則例外適用行為時法
    ；依修正後刑法第2條第1項規定，以適用行為時法為原則，
    惟如裁判時法有利於行為人，則例外的適用裁判時法。以往
    實務見解，認原判決未及比較新舊法時，上訴後，雖比較結
    果以舊法有利於行為人，而原判決別無其他撤銷事由，仍應
    由本院以此為由撤銷改判。惟修正後之規定係以適用行為時
    法為原則，因此原判決雖未及比較適用，然上訴本院後，經
    比較新舊法，行為後之法律並非較有利於行為人，仍應適用
    行為時法，則原判決適用行為時法即無不當，自不構成撤銷
    之事由。
據上論斷，應依刑事訴訟法第368條判決如主文。
本案經檢察官劉斐玲到庭執行職務。
中    華    民    國    95    年    7    月    27     日
                  刑事第十一庭審判長法  官 張連財
                                    法  官 林明俊
                                    法  官 楊照男
以上正本證明與原本無異。
不得上訴。
                                    書記官 陳秋雄
中    華    民    國    95    年    7    月    27     日
附錄：本案論罪科刑法條全文
毒品危害防制條例第10條
施用第一級毒品者，處 6 月以上 5 年以下有期徒刑。
施用第二級毒品者，處 3 年以下有期徒刑。


司法院資訊處製作；財團法人民間司法改革基金會備份。
